臺灣板橋地方法院交通事件裁定　　　　94年度交聲字第2004號
原處分機關　交通部公路總局臺北區監理所板橋監理站
異　議　人
即受處分人　乙○○
上列異議人因違反道路交通管理處罰條例案件，對於交通部公路
總局臺北區監理所板橋監理站於民國九十四年十一月十八日以板
監裁字第裁四一－Ｃ00000000號違反道路交通管理事件
裁決書所為之裁決處分（原舉發案號：臺北縣政府警察局九十四
年十月九日北縣警交字第Ｃ00000000號）不服，聲明異
議，本院裁定如下：
    主  文
原處分撤銷。
乙○○不罰。
    理  由
一、原處分機關以：異議人即受處分人乙○○所有車牌號碼Ｐ八
    七─八三二號重型機車，於民國九十四年十月九日下午一時
    五分許，在臺北縣板橋市○○路與民生路口，因「未掛車牌
    」之違規，為警攔停掣單舉發，乃依道路交通管理處罰條例
    第十二條第一項第七款、第二項之規定，裁處罰鍰新臺幣三
    千六百元，並吊銷牌照。異議人則以：社會犯罪之氾濫導致
    車牌失竊，非自願之違規，平民小百姓之紅單罰款壓力過重
    ，無法申請大牌深感苦惱，請速處理等語，表明不服而提出
    異議。
二、按汽車已領有牌號而未懸掛者，處汽車所有人新臺幣三千六
    百元以上一萬零八百元以下罰鍰，並禁止其行駛，且吊銷牌
    照，道路交通管理處罰條例第十二條第一項第七款、同條第
    二項分別定有明文。又本條例關於車輛所有人之處罰，如應
    歸責車輛駕駛人者，處罰車輛駕駛人，同條例第八十五條第
    二項亦有明文。
三、經查：
（一）本件異議人所有之上開機車，於九十四年十月九日下午一
      時五分許，由其男友甲○○騎乘該機車，行經臺北縣板橋
      市○○路與民生路口時，因「未掛車牌」之違規事實，為
      警攔停舉發等情，業據異議人陳明在卷，並與證人甲○○
      於本院調查時證述情節相符，復有臺北縣政府警察局九十
      四年十月九日北縣警交字第Ｃ00000000號舉發違
      反道路交通管理事件通知單、舉發員警所填寫之交通違規
      申訴案件答辯報告書、舉發照片影本各一紙附卷可稽。
（二）又異議人與證人甲○○經隔離訊問後，異議人於本院調查
      時陳稱：上開機車平日係伊與男友甲○○共用，雙方各有
      一支鑰匙，但舉發期間都是伊男友甲○○在騎，因當時伊
      在待業中，甲○○於九十四年十月九日上午十一時許，騎
      乘上開機車外出購買午餐，之後伊在家中接到甲○○的電
      話，甲○○說被警察攔停，並舉發未懸掛機車車牌之交通
      違規，且說該機車車牌被偷，而伊記得舉發前一天晚上有
      下大雨，機車停在公寓樓下，可能是當時車牌被竊等語。
      另證人甲○○證述：伊於舉發當天早上十一、二時許，從
      板橋市○○路住處騎車出門，騎到文化路麥當勞買午餐，
      買好之後，伊就往住處方向騎回家，前方剛好有一個警察
      ，當時伊不知道機車沒有大牌，就騎車超越該警察，警察
      就往後追過來，就對伊開了一張紅單，並叫伊去海山分局
      報案，伊去到海山分局後，海山分局人員叫伊通知異議人
      乙○○攜帶資料到分局來辦理報案；異議人當時還在待業
      ，所以機車當時大部分由伊使用，伊也有該機車鑰匙，要
      騎該車時，不需向異議人說，被舉發當時是伊當日第一次
      使用該車，九十四年十月八日晚上伊騎該機車回住處時，
      伊記得機車車牌還在，因伊移動機車時，車牌有碰到腳，
      至於車牌是何時不見，如何不見，伊不清楚等語。觀諸異
      議人、證人上開所述情節，互核相符，並有車牌遺失電腦
      輸入單一紙在卷可資佐證，且衡情異議人應無為了免除本
      件交通違規責任，竟甘冒誣告罪責之風險而向警察局謊報
      車牌失竊之必要，是異議人陳稱伊該機車號牌遭竊，及甲
      ○○自行騎乘上開機車未懸掛號牌為警舉發一事，異議人
      係甲○○為警舉發後以電話告知時始獲悉此事等情，堪以
      採信；此外，本件即查無其他積極證據足以證明舉發前異
      議人持有使用該機車時即未懸掛號牌，或異議人知悉該機
      車故意未懸掛號牌或明知未懸掛號牌仍將機車交予證人甲
      ○○使用，則異議人就證人甲○○騎乘未懸掛號牌之上開
      機車，是否有應歸責之事由，尚有疑議。
（三）再依道路交通安全規則第八十九條第一項第二款規定，可
      知駕駛人於行車前應注意攜帶行車執照、駕駛執照及其他
      依法令規定必須隨車攜帶之證件，而依同規則第八條之規
      定，汽車牌照包括號牌、行車執照及拖車使用證，為行車
      之許可憑證，且道路交通管理處罰條例設有車輛應依指定
      位置懸掛車輛號牌之規定，足認駕駛人行車前亦應注意該
      機車有無依規定懸掛號牌，如於行車前疏未注意並加以檢
      查即逕予駕駛，則該駕駛人就車輛未懸掛號牌而行駛之行
      為即有違規責任。是本件駕駛人甲○○騎乘上開機車前未
      注意檢查機車是否懸掛號牌，即貿然行駛上路，其就此交
      通違規自有應歸責之事由。
四、綜上所述，本件交通違規雖係處罰車輛所有人，但違規事由
    應歸責於機車駕駛人甲○○，並無積極證據足以證明機車所
    有人即異議人有應歸責之事由，俱如前述，原處分機關未查
    及此，遽以車輛所有人即異議人為裁罰對象，尚有未洽。本
    件異議為有理由，原處分應予撤銷，並依法為異議人不罰之
    諭知，以期適法。
五、本件駕駛人甲○○部分，自應由原處分機關另為適法之處分
    ，附此敘明。
據上論斷，應依道路交通管理處罰條例第八十七條第二項、道路
交通案件處理辦法第二十條前段，裁定如主文。
中　　華　　民　　國　九十四　年　十二　　月　　八　　日
                  交通法庭法　官　楊志雄
以上正本證明與原本無異。
如不服本裁定應於送達後五日內向本院提出抗告狀。
                          書記官  胡勤義
中　　華　　民　　國　九十四　年　十二　　月　　八　　日
